【裁判字號】    99,上易,466
【裁判日期】    990824
【裁判案由】    詐欺
【裁判全文】
臺灣高等法院高雄分院刑事判決         99年度上易字第466號
上  訴  人
即  被  告  甲○
選任辯護人  游文華律師
上列上訴人因詐欺案件，不服臺灣高雄地方法院98年度易字第
1406號中華民國99年3 月18日第一審判決（起訴案號：臺灣高雄
地方法院檢察署97年度偵字第24957 號），提起上訴，本院判決
如下：
     主  文
上訴駁回。
甲○緩刑年，並應向被害人渣打國際商業銀行股份有限公司支
付財產上損害賠償新台幣貳佰伍拾萬元。
     事  實
一、甲○與乙○○（業經臺灣高雄地方法院98年度易字第1406號
    判處罪刑確定）為姊弟關係，乙○○係址設高雄市○鎮區○
    ○街165 巷6 號1 樓之「一總營造股份有限公司」（下稱一
    總公司）之負責人，而甲○則為址設高雄市○鎮區○○街16
    5 巷6 號1 樓之「一新營造股份有限公司」（下稱一新公司
    ）之負責人，乙○○與甲○2 人共同經營上開一新與一總公
    司之業務，乙○○負責2 家公司之工程業務部分，甲○負責
    2 家公司之會計出納部分，王隆熙則為上開一新公司之股東
    。乙○○曾於民國92年間向王隆熙借款新台幣（下同）500
    萬元，又於95年再向王隆熙借款150 萬元，期間陸續借款，
    總計乙○○積欠王隆熙之款項達900 餘萬元，嗣乙○○於96
    年5 月間，持發票人為富濠企業有限公司阮政隆、支票號碼
    為FA0000000 、票面金額為250 萬元、到期日為96年12月31
    日之支票1 張（下稱系爭支票），以清償前之借款。然於96
    年12月27日即前揭支票即將屆期前，乙○○、甲○為取回上
    開支票，竟共同基於自己不法所有之詐欺取財犯意聯絡，先
    由乙○○向王隆熙佯稱：願意以150 萬元現金及面額100 萬
    元支票換回即將到期之前揭支票等語，以取得王隆熙先撤銷
    前揭支票提示之同意，王隆熙遂於當日下午與乙○○、甲○
    一同前往址設高雄市三民區○○○路383 號之渣打國際商業
    銀行九如分行（下稱渣打銀行九如分行）辦理撤銷前揭支票
    提示之手續，而於辦畢撤銷手續後，王隆熙即先行離開現場
    ，而甲○則佯為王隆熙之員工，故向行員鄭憶芬稱：「很抱
    歉，我們老闆（意指王隆熙）比較兇，脾氣較不好，希望你
    們諒解，若支票下來的話請通知我」云云，並留下其之姓名
    及其與乙○○之手機號碼，要求行員鄭憶芬於該支票回來後
    通知伊，致使行員鄭憶芬陷於錯誤，誤以為甲○為王隆熙公
    司之人員，嗣於97年1 月4 日，甲○未經王隆熙之同意或授
    權，逕自前往渣打銀行九如分行，向不知情之行員鄭憶芬詢
    問前揭支票是否已退回，並佯裝係王隆熙之員工逕將該支票
    領回後，依乙○○之指示，將該支票返還原發票人阮政隆。
    嗣因王隆熙向渣打銀行九如分行詢問上開支票之下落，經渣
    打銀行九如分行告以上情，王隆熙始報警並循線查獲上情。
二、案經王隆熙訴由高雄市政府警察局鼓山分局報告臺灣高雄地
    方法院檢察署檢察官偵查起訴。
    理  由
一、本件被告甲○所犯為死刑、無期徒刑、最輕本刑為3 年以上
    有期徒刑以外之罪，其於本院準備程序及審理程序中，就被
    訴事實均為有罪之陳述，經審判長告知簡式審判程序之旨，
    並聽取公訴人、被告之意見後，本院認為適宜進行簡式審判
    程序，合先敘明。
二、上開犯罪事實，業據被告甲○於本院審判程序中坦白承認（
    見本院卷第65頁），核與證人王隆熙、渣打銀行九如分行襄
    理王文琴、渣打銀行九如分行行員鄭憶芬證述在卷，並有本
    票裁定97年度票字第8389號裁定，新竹國際商銀代收票據紀
    錄簿、系爭支票影本、一新公司、一總公司營利事業登記基
    本資料等件附卷可佐，參以被告身為一新、一總公司之會計
    出納，對於票據流通使用及辦理銀行業務自非陌生，其明知
    系爭支票退回後，應由本人王隆熙領取，然其故向渣打銀行
    行員為上開言行，並留下聯絡方式，顯係為使鄭憶芬、王文
    琴陷於錯誤之詐術，其目的即為使渣打銀行九如分行行員誤
    認其有王隆熙授權，而得於銀行行員通知王隆熙取票前，先
    行將系爭支票領走無疑。至同案被告乙○○於原審雖供稱，
    王隆熙於撤銷支票提示時，已同意伊及被告甲○領取系爭支
    票云云，惟同案被告乙○○於偵查已坦承：「（王隆熙有同
    意該支票由你或甲○領回嗎？）沒有講。」、「我們之前只
    是講到我欠王的這150 萬怎麼還，之後就去辦理撤銷的手續
    ，至於怎麼領回支票就沒細說。」等語在卷（見偵卷第187
    頁），顯見其供詞已然反覆，不足採信。又證人王隆熙於偵
    查、原審審理中均已明確證稱：我並沒有同意甲○代我領回
    支票，當時同意撤銷支票提示，是我自己將支票領回後，甲
    ○再拿現金或其他支票來跟我換，我有跟銀行承辦人員說票
    回來時要通知我領回，因為票回來後在我手裡，如果乙○○
    後來的條件讓我不滿意，我再軋進去而已等語（見偵卷第16
    -127頁、原審卷第33頁），足見王隆熙同意撤銷支票提示，
    僅係同意該筆債務延期清償，可不在票載支票到期日兌現而
    已，並不代表免除該筆債務，或免除系爭支票之擔保。且同
    案被告乙○○亦坦承在撤銷支票提示時，其並未清償或提出
    其他可取代系爭支票擔保之物，是王隆熙自無將系爭支票無
    故且無償交還被告乙○○之理，被告對此亦應知之甚明；又
    王隆熙因撤票後未獲銀行通知領票，打電話至銀行詢問，方
    發現系爭支票被甲○領走之事，隨即憤怒的前往銀行質問，
    渣打銀行九如分行襄理王文琴尚且因此前往甲○家中請其歸
    還支票，甲○尚在王文琴面前打電話向王隆熙道歉，說取走
    票沒告知是她的不對，她會跟王隆熙說明，但事後也沒歸還
    支票一情，業經證人王隆熙、王文琴於偵查證述甚明（見偵
    卷第188 、144 頁），顯見被告甲○對於其無領取系爭支票
    之權限，早已事前知之甚明，是以上開同案被告乙○○之供
    詞，顯係卸責迴護之詞，無足採信，併此敘明。是以，本案
    事證明確，被告甲○上開自白，應與事實相符，其犯行堪以
    認定。
三、核被告甲○所為，均係犯刑法第339 條第1 項之詐欺取財罪
    。被告與同案被告乙○○2 人就上開犯行間，具有犯意聯絡
    及行為分擔，應論以共同正犯。
四、原審認被告罪證明確，因而適用刑法第28條、第339 條第1
    項、第41條第1 項前段，刑法施行法第1 條之1 等規定，並
    審酌被告不思以正當手法解決債務糾紛，竟聯合以詐欺手段
    ，向銀行詐取高達250 萬面額之支票，犯後未曾賠償被害人
    分毫，未見悔意，態度不佳，並參酌渠等詐騙之金額非微，
    及其犯罪動機、目的、手段等一切情狀，量處有期徒刑6 月
    ，並諭知如易科罰金以新台幣1000元折算一日，其認事用法
    ，核無不合，量刑亦屬允當。被告上訴意旨先則否認犯罪，
    指摘原判決不當，為無理由，應予駁回。
五、被告未曾因故意犯罪受有期徒刑以上刑之宣告，且除本案外
    ，別無其他涉嫌刑案紀錄，有臺灣高等法院被告前案紀錄表
    1 份在卷可按，其因一時失慮，偶罹刑典，經此偵、審程序
    及罪、刑之宣告，當知所警惕，信無再犯之虞，本院因認對
    其所宣告之刑，以暫不執行為適當，爰依刑法第74條第1 項
    第1 款之規定，予以宣告緩刑3 年，用啟自新；惟本院復慮
    及本案被害人渣打銀行經告訴人王隆熙訴請賠償損害後，業
    經臺灣高雄地方法院98年訴字第748 號判決應給付王隆熙新
    台幣250 萬元及法定遲延利息，並經本院98年度上字第211
    號判決上訴駁回確定，此有上開民事判決在卷可查（原審易
    字卷第51-53 頁），是以被告上開詐欺犯行，致被害人渣打
    銀行受有相當之財產上損害，為彌補被害人所受之上開損害
    ，認於被告緩刑期間課予支付被害人財產上損害賠償250 萬
    元之負擔，應為適當，爰依刑法第74條第2 項第3 款宣告如
    主文第2 項所示負擔，以示警惕、衡平。被告如有違反上開
    負擔情節重大，足認原宣告之緩刑難收其預期效果，而有執
    行刑罰之必要者，得依刑法第75條之1 第1 項第4 款規定，
    撤銷其緩刑宣告，併此指明。
六、同案被告乙○○業經原審判處有期徒刑6 月，如易科罰金以
    新台幣1000元，未經上訴而確定，本院自不予論列。
據上論斷，應依刑事訴訟法第368 條、刑法第74條第1 項第1 款
、第2項第3款，判決如主文。
本案經檢察官王登榮到庭執行職務。
中    華    民    國    99    年    8     月    24    日
                  刑事第七庭    審判長法  官 莊飛宗
                                      法  官 謝宏宗
                                      法  官 蔡廣昇
以上正本證明與原本無異。
不得上訴。
中    華    民    國    99    年    8     月    24    日
                                      書記官 曾允志
附錄本判決論罪科刑法條：
中華民國刑法第339條第1項
（普通詐欺罪）
意圖為自己或第三人不法之所有，以詐術使人將本人或第三人之
物交付者，處 5 年以下有期徒刑、拘役或科或併科 1 千元以下
罰金。

司法院資訊處製作；財團法人民間司法改革基金會備份。
